最高法院刑事判決　　　　　　　　　　　　　　　　八十七年度台非字第三五四號
　　上　訴　人　最高法院檢察署檢察總長
　　被　　　告　甲　○
　　　　　　　　乙○○
右上訴人因被告等竊盜案件，對於台灣高等法院台中分院中華民國八十七年七月十六
日第二審確定判決（八十七年度上易字第一二四五號，起訴案號：台灣彰化地方法院
檢察署八十六年度偵字第六四九三號），認為違法，提起非常上訴，本院判決如左：
    主  文
原判決及第一審判決均撤銷。
甲○、乙○○均無罪。
    理  由
非常上訴理由稱：「按刑法第三百二十一條第一項各款所定情形，乃竊盜之加重要件
，行為人是否構成該條項之犯罪，仍應視行為人已否著手實施同法第三百二十條之竊
盜行為而定。而竊盜行為之著手，係以已否開始財物之搜尋為要件，若行為人僅著手
於刑法第三百二十一條第一項各款所列之加重要件行為，而尚未為竊盜行為之著手者
，仍不能以該案竊盜罪之未遂犯論科（最高法院二十七年滬上字第五四號判例、八十
五年度台非字第一一六號判決參照）。本件被告甲○、乙○○於（民國）八十六年七
月十七日凌晨三時四十五分許，共同意圖為自己不法之所有，持乙○○所有之螺絲起
子二支、尖鐵鉗、鐵鉗各一支及筆型手電筒二支、手套一雙，騎機車至彰化縣員林鎮
新生里，選定該里莒光路四五七巷三十一號陳保成住處及至平街一○二號葉風原住處
二家，二人分持上開器械，於尚未撬開前開房屋鐵門時，即被人發現報警處理等情，
為原判決認定之事實。據此以觀，被告二人就本件竊盜行為，僅止於攜帶兇器及毀壞
鐵門之加重要件行為，其二人既未進入屋內，更未開始搜尋財物，尚難認為竊盜行為
之著手，自無竊盜未遂可言。第一審判決以被告二人共同攜帶兇器毀壞門扇於夜間侵
入住宅竊盜，未遂，累犯，各處有期徒刑伍月。原審未察，不加糾正，竟判決駁回被
告在第二審之上訴，難謂無適用法則不當之違法，案經確定，且於被告不利，爰依刑
事訴訟法第四百四十一條、第四百四十三條提起非常上訴，以資救濟」等語。
本院按刑法上之未遂犯，必須已手於犯罪行為之實行而不遂，始能成立，刑法第二
十五條第一項定有明文。又同法第三百二十一條之竊盜罪，為第三百二十條之加重條
文，自係以竊取他人之物為其犯罪行為之實行；至該條第一項各款所列情形，不過為
犯竊盜罪之加重條件，如僅手於該項加重條件之行為而未手搜取財物，仍不能以
本條之竊盜未遂論。本件被告甲○、乙○○二人共同意圖為自己不法之所有，於八十
六年七月十七日凌晨三時四十五分許，分持螺絲起子二支、尖鐵鉗、鐵鉗各一支、筆
型手電筒二支、手套一雙，在彰化縣員林鎮○○里○○路四五七巷三十一號陳保成住
處及同里至平街一○二號葉風原住處，正手撬開該二處之鐵門尚未完成時，即被人
發現報警查獲等情，為第一審及原審判決認定之事實。依此而論，被告等就此項行為
，僅止於攜帶兇器毀壞門扇之加重條件，既未進入屋內，更未開始搜尋財物，尚難認
屬竊盜行為之手，而帶兇器撬壞鐵門，僅屬竊盜之預備行為，自無竊盜未遂可言
。乃第一審判決未注意及此，逕依刑法第三百二十一條第一項第一款、第二款、第三
款、第二項予以論罪科刑（漏載第二項），殊有判決適用法則不當之違誤，原審不察
疏未加糾正，率予維持，均屬違法，且不利於被告，非常上訴意旨執以指摘，洵有理
由，應由本院將原判決及第一審判決均撤銷，另為諭知被告等無罪之判決，以資糾正
。
據上論結，應依刑事訴訟法第四百四十七條第一項第一款、第三百零一條第一項，判
決如主文。
中      華      民      國    八十七    年     十一     月     十九     日
                              最高法院刑事第七庭
                                  審判長法官  紀  俊  乾
                                        法官  楊  商  江
                                        法官  黃  正  興
                                        法官  林  永  茂
                                        法官  王  居  財
      右正本證明與原本無異
                                              書  記  官
中      華      民      國    八十七    年     十一     月    二十三    日
